【裁判字號】    98,消債更,752
【裁判日期】    990129
【裁判案由】    更生事件
【裁判全文】
臺灣板橋地方法院民事裁定           98年度消債更字第752號
聲  請  人  甲○○
代  理  人  洪惠平律師
上列當事人聲請消費者債務清理事件，本院裁定如下：
    主  文
聲請人甲○○自中華民國九十九年一月二十九日下午四時起開始
更生程序。
命司法事務官進行更生程序。
    理  由
一、本件聲請意旨略以：聲請人因有不能清償債務之情事，目前
    債務總金額為新臺幣（下同）2,649,323元，曾於民國98年7
    月以書面向最大債權金融機構渣打國際商業銀行請求共同協
    商債務清償，因聲請人平均月薪約為36,000元，扣除每月最
    低生活費及扶養費後，實無法支付最大債權金融機構中國信
    託商業銀行提出之協商方案，故協商不成立，爰請求裁定准
    予更生云云。
二、按債務人不能清償債務或有不能清償之虞者，得依本條例所
    定更生程序，清理其債務；債務人無擔保或無優先權之債務
    總額未逾 1,200萬元者，於法院裁定開始清算程序或宣告破
    產前，得向法院聲請更生；債務人對於金融機構因消費借貸
    、自用住宅借款、信用卡或現金卡契約而負債務，在聲請更
    生或清算前，應提出債權人清冊，以書面向最大債權金融機
    構請求協商債務清償方案，並表明共同協商之意旨；債務人
    與金融機構協商成立者，不得聲請更生或清算。但因不可歸
    責於己之事由，致履行顯有重大困難者，不在此限；本條例
    施行前，債務人依金融主管機關協調成立之中華民國銀行公
    會會員，辦理消費金融案件無擔保債務協商機制與金融機構
    成立之協商，準用前項之規定；法院開始更生程序之裁定，
    應載明其年、月、日、時，並即時發生效力；法院裁定開始
    更生或清算程序後，得命司法事務官進行更生或清算程序，
    必要時得選任律師、會計師或其他適當之自然人或法人一人
    為監督人或管理人，消費者債務清理條例第3條、第42條第1
    項、第151條第1項、第5項、第6項、第45條第1項、第16 條
    第1項分別定有明文。
三、經查：
（一）聲請人於提出本件更生之聲請前，曾向聲請人之最大債權
      金融機構渣打國際商業銀行表明協商之意思，經渣打國際
      商業銀行以聲請人無法負擔任何還款條件，部分債權已出
      售資產管理公司為由通知協商不成立，此有聲請人所附渣
      打國際商業銀行前置協商不成立通知書在卷可參。聲請人
      據以聲請更生，本院自應綜合聲請人目前全部收支及財產
      狀況，評估是否已不能維持符合人性尊嚴之最基本生活條
      件，而有「不能清償或不能清償之虞」之情。
（二）債務人主張之上開事實，業據提出財產及收入狀況說明書
      、債權人清冊、前置協商不成立通知書、財政部臺灣省北
      區國稅局財產歸屬資料清單、96及97年度綜合所得稅各類
      所得資料清單、戶籍謄本、財團法人金融聯合徵信中心當
      事人綜合信用報告、財團法人金融聯合徵信中心債權人清
      冊、薪資明細單、勞工保險被保險人投保資料表（明細）
      等件為證，堪信屬實。債務人自陳現任職於力福實業股份
      有限公司，平均每月薪資為36,000元，就債務人本人之必
      要生活支出部分，本院認應以內政部所公告之98年度臺灣
      省低收入戶最低生活費用每人每月為10,792元計算始為合
      理。債務人復主張其自95年1月與前配偶離婚後，即獨自
      扶養小孩生活教育費，業據提出安親班收據及註冊單等件
      為證，堪信為真，是債務人子女之基本生活費用亦以內政
      部所公告之98年度臺灣省低收入戶最低生活費用每人每月
      為10,792元計算為適當。債務人雖主張其亦須扶養母親，
      每月之扶養費為6,000元，惟依據債務人所陳報其母親之
      扶養義務人人數為5人，以每人每月為10,792元計算，債
      務人應承擔之扶養費應為2,158元（10,792元÷5＝2,158
      元，元以下四捨五入）。則債務人每月平均收入36,000元
      ，扣除每月基本生活費用及扶養費23,742元（10,792元×
      2＋2,158元＝23,7 42元），尚有餘額12,258元（36,000
      元－23,742元＝12,2 58元），雖足以清償渣打國際商業
      銀行提議每月清償9,524元之協商條件方案，此有渣打國
      際商業銀行所提民事陳報狀附卷為憑，惟尚有3家資產管
      理公司之債權未進入前置協商程序，可見聲請人顯有不能
      清償債務之情事存在。
四、綜上所述，本件聲請人為一般消費者，並未從事營業活動。
    其有無法清償債務之虞情事，無法依協議履行亦不可歸責於
    聲請人，又所負無擔保或無優先權之債務，並未逾1,200 萬
    元，且未經法院裁定開始清算程序或宣告破產，復查無消費
    者債務清理條例第6 條第3 項、第8 條或第46條各款所定駁
    回更生聲請之事由存在，則聲請人聲請更生，應屬有據，自
    應准許。
五、依消費者債務清理條例第11條第1項、第45條第1項、第16條
    第1項，裁定如主文。又本件聲請人雖亦為保全處分之聲請
    ，惟本院既已准許更生，有如前述，即無另再准予保全財產
    之處分之必要。至於聲請人於更生程序開始後，應另提出足
    以為債權人會議可決或經法院認為公允之更生方案以供採擇
    ，俾免更生程序進行至依消債條例第61條規定應行清算之程
    度，附此敘明。
中    華    民    國    99    年    1     月    29    日
                  民事第二庭    法  官  張谷輔
上為正本係照原本作成
本件不得抗告
本裁定已於99年1月29日下午4時公告
中    華    民    國    99    年    1     月    29    日
                                書記官  郭群裕

司法院資訊處製作；財團法人民間司法改革基金會備份。
